【裁判字號】    98,台上,5057
【裁判日期】    980903
【裁判案由】    違反槍砲彈藥刀械管制條例
【裁判全文】
最高法院刑事判決            九十八年度台上字第五０五七號
上  訴  人  甲○○
選任辯護人  廖美智律師
上  訴  人  乙○○
上列上訴人等因違反槍砲彈藥刀械管制條例案件，不服台灣高等
法院中華民國九十六年一月三十日第二審判決（九十五年度上訴
字第三五六五號，起訴案號：台灣台北地方法院檢察署九十四年
度偵字第三二四二、四二五八號），提起上訴，本院判決如下：
    主  文
上訴駁回。
    理  由
按刑事訴訟法第三百七十七條規定：上訴於第三審法院，非以判
決違背法令為理由，不得為之。是提起第三審上訴，應以原判決
違背法令為理由，係屬法定要件。如果上訴理由書狀並未依據卷
內訴訟資料，具體指摘原判決不適用何種法則或如何適用不當，
或所指摘原判決違法情事，顯與法律規定得為第三審上訴理由之
違法情形，不相適合時，均應認其上訴為違背法律上之程式，予
以駁回。本件原審經審理結果，認為上訴人甲○○、乙○○與另
正犯施建國（第一審通緝中）及姓名年籍不詳之成年男子共一、
二十人，共同未經許可，非法持有具殺傷力之捷克CZ廠75型口徑
九MM制式半自動手槍一枝（槍枝管制編號：0000000000號，含彈
匣一個）、制式子彈四顆（以下合稱系爭槍彈），及非法剝奪人
行動自由等犯行，均為明確，因而維持第一審於為刑法新舊比較
後，依想像競合犯、修正前刑法牽連犯從一重論處上訴人等以共
同未經許可，持有手槍罪刑之判決（甲○○處有期徒刑陸年，併
科罰金新台幣〈下同〉拾伍萬元；乙○○處有期徒刑伍年陸月，
併科罰金拾萬元。並均諭知罰金易服勞役折算之標準，及各為相
關沒收之宣告），駁回上訴人等在第二審之上訴。已詳敘其調查
、取捨證據之結果及憑以認定犯罪事實之心證理由。並就上訴人
等否認犯行之供詞及其所辯各語認非可採，予以論述及指駁。從
形式上觀察，原判決尚無足以影響判決結果之違背法令情形存在
。甲○○上訴意旨略稱：(1)原判決僅憑秘密證人Ａ１、Ａ２（真
實姓名均詳卷）之證詞，並無其他證據，即認定甲○○有違反槍
砲彈藥刀械管制條例之犯行，且未斟酌上訴人等對惟信企業股份
有限公司（下稱惟信公司）之債權人欲搬走該公司財物，得否主
張正當防衛，有適用法則不當及理由不備之違法。(2)甲○○否認
與施建國共同持有系爭槍彈；證人楊豐遠、林郁翔、蘇建森及上
訴人等之供述，亦不能證明甲○○與施建國具共同持有系爭槍彈
之犯意聯絡；甲○○且係臨時找乙○○至現場，未曾占有系爭槍
彈。原判決為相異之認定，並未說明認定之依據及取捨證據之理
由，違背證據裁判主義及有理由不備、理由矛盾之違法。(3)原判
決事實欄並未載明甲○○具共同持有系爭槍彈之犯意聯絡，與其
主文之記載不符，有適用法則不當之違法等語。乙○○上訴意旨
略稱：(1)原審未依上訴人之請求傳喚證人黃吉安到庭，使之無從
調查有利之證據，又未調查其他證據，即遽行判決，有調查未盡
之違法。(2)乙○○不知施建國持有系爭槍彈，證人楊豐遠、林郁
翔、蘇建森及上訴人等之供述，亦不能證明乙○○與施建國具共
同持有系爭槍彈之犯意聯絡，原判決為相異之認定，未說明取捨
之理由，違背證據裁判主義及有理由不備之違法等語。惟按：(一)
、採證認事、取捨證據及證據證明力之判斷，乃事實審法院之職
權，苟其採證認事之論斷無違證據法則，即不容任意指為違法。
原判決認定上訴人等均係與施建國共同非法持有系爭槍彈及為妨
害自由等行為，業已說明：(1)本件係因高英仁、蘇月真（均另經
檢察官為不起訴處分確定）夫妻共同經營之惟信公司財務周轉困
難，積欠多位債權人借貸款項無法清償，躲藏在外，不敢前往惟
信公司處理債務問題，債權人不甘損失，於案發時間即民國九十
四年二月四日下午，各自委託真實姓名年籍不詳綽號「小吳」之
成年男子、楊豐遠、方志欽、朱律州、吳志良等多人，陸續前往
惟信公司位於台北縣石碇鄉○○路○段七號工廠（下稱案發現場
）催討債務，期間，高英仁得知債權人之受託人等欲搬運廠內倉
庫物料抵債，乃由其妻蘇月真以電話通知堂弟蘇建森前往工廠阻
止，並報警處理，蘇建森隨即邀約友人林郁翔趨車至案發現場，
林郁翔復邀約在前鋒帳務管理顧問有限公司擔任討債專員之甲○
○同往，甲○○並以手機指示同公司之乙○○先行前往現場瞭解
回報狀況，此有高英仁、蘇月真、林郁翔、蘇建森及上訴人等之
供述可稽。(2)據證人楊豐遠、方志欽、朱律州、林則延均證稱：
伊等到達現場催討債務，經該公司財務長張明哲同意搬運廠內倉
庫物料抵債，當日下午七時許有二部車進入工廠，走出三、四人
，稱是老闆派來的人，阻止伊等搬運貨物，伊等要其出具委託書
，久候未果，雙方即發生衝突，伊等遭對方持高爾夫球桿、棍棒
等毆打，嗣聽見槍聲，大夥就紛紛駕車離去等語；證人即貨車司
機黃吉安亦證述：伊當時開車到廠房外搬貨，但門外有一部車擋
住門口，大門內外各有一群人，雙方像在談判，但門外車流已回
堵到大門口以上，此時有一名年輕男子將伊車鑰匙拿走，不准伊
將車開走等語；秘密證人Ａ１、Ａ２且證稱：當時是甲○○喝令
大家不要動及叫大家蹲下的，乙○○有在場，且乙○○都站在停
好的三菱牌休旅車旁等語；警員柯國輝亦證稱：伊當日至案發現
場三次，發現有血跡及一債權人頭部受傷，有看到甲○○、乙○
○二人，甲○○說他是股東，經理委託他前來處理，並留假名蔡
弦武，乙○○則在工廠外的馬路徘徊，自稱是甲○○的朋友各等
語。綜合上揭卷內資料，足證上訴人等人確有以恐嚇、脅迫等方
式妨害楊豐遠等人行動自由之情事。(3)警方於案發後，在現場搜
獲彈殼一顆、未擊發子彈一顆等物，及解剖鑑定陳嘉誠屍體取出
銅質彈頭一顆，並至施建國住處搜獲制式手槍一把、子彈二顆，
經送鑑定結果，該槍枝係捷克CZ廠75型口徑九MM制式半自動手槍
，機械性能良好，可擊發同口徑制式子彈，與扣案之子彈二顆、
上揭未擊發子彈一顆，均具殺傷力，另扣案彈殼一個係口徑九MM
制式子彈，彈頭一個係已擊發之口徑九MM銅包衣彈頭；送鑑九０
手槍、試射彈頭、彈殼與警方扣案之彈殼一顆、彈頭一顆，經以
顯微鏡比對法比對結果，其彈殼彈底特徵紋痕相吻合，彈頭來復
線特徵紋痕亦相吻合，認均係由該槍枝所擊發；且該手槍滑套上
方採得指紋，與施建國指紋檔案相符各等情，有內政部警政署刑
事警察局九十四年三月九日刑鑑字第０九四００二八二九二號、
0000000000號槍彈鑑定書，九十四年三月十五日刑紋
字第０九四００三七０三九號鑑定書，及九十四年三月二十二日
刑鑑字第０九四００四二三三二號函在卷可稽。(4)案發當時有人
攜帶系爭槍彈，為控制現場，曾對空鳴槍一發以資恫嚇，甲○○
並喝令在場之人全部蹲下，此經楊豐遠、林則延證述在卷；黃吉
安、朱律州亦證述有人喝令全部蹲下或跪下之情事，上訴人等並
供陳當時確有債權人受傷無訛。足認甲○○因受蘇建森、林郁翔
之託，代表惟信公司與各方債權人之受託人協商處理債務，因不
滿楊豐遠等人執意載貨抵債，而夥同乙○○及施建國、不詳姓名
成年男子共一、二十人，共同攜帶高爾夫球桿、棍棒等器械及系
爭槍彈，對被害人楊豐遠、「林先生」、「賴先生」、林則延、
朱律州、方志欽及陳嘉誠、吳志良等人，施以攻擊毆打之強暴行
為，及出言恫嚇，為恐嚇、脅迫等不法手段，又強行取走黃吉安
之大貨車鑰匙，使其等因而心生畏懼、不得已聽命蹲下或躲藏在
汽車內或廁所內，均無法離去，直至陳嘉誠及吳志良二人欲駕車
逃離時，遭不詳姓名成年男子單獨起意，持槍射擊，嗣因車輛失
控，引發車禍，經報警前來處理，始行散去，而非法剝奪被害人
等之意思決定及行動自由，上訴人二人與施建國及不詳姓名成年
男子一、二十人共同持有系爭槍彈及非法剝奪被害人之行動自由
等均事證明確，犯行洵堪認定；並以證人黃吉安對案發現場所見
情況，業據其於第一審行人證交互詰問時到庭經合法訊問，並予
上訴人等詰問之機會，其陳述至為明確，依刑事訴訟法第一百九
十六條之規定，無再行傳喚之必要各等情。俱說明審認、論駁綦
詳。其推理論斷衡諸經驗及論理等證據法則皆無違背，不能指為
違法。(二)、本件債權人等係獲惟信公司財務長同意，欲搬取該公
司置於廠內之物品抵債，已如前述，此對上訴人等而言，難謂係
現在不法之侵害，而與刑法第二十三條所定正當防衛之要件有間
，原判決未認上訴人等所為係正當防衛行為，自無不合。(三)、共
同正犯間，非僅就其自己實行之行為負其責任，並在犯意聯絡之
範圍內，對於他共同正犯所實行之行為，應共同負責。且其意思
之聯絡，為於事前有所謀議，或僅於行為時有共同犯意之聯絡；
其表示之方法，為明示通謀或相互間默示之合致，均無不可。依
原判決之認定，上訴人等有藉正犯施建國持有系爭槍彈以壓制現
場債權人，剝奪人行動自由之情形，彼等於行為時與施建國間有
共同持有系爭槍彈之犯意聯絡及行為分擔，因而均論以該犯罪之
共同正犯，自難謂違誤。且「判決書應分別記載其裁判之主文與
理由；有罪之判決書並應記載犯罪事實，且得與理由合併記載。
」刑事訴訟法第三百零八條定有明文。原判決就其認定甲○○亦
為持有系爭槍彈之共同正犯，已於理由欄內詳述所憑依據及理由
，事實欄縱未載明係與其他正犯間共同非法持有系爭槍彈之意旨
，尚非於法有違，與得執為第三審上訴理由之違法情形，不相適
合。經核上訴意旨，係置原判決所為明白論斷於不顧，仍持已為
原判決指駁之陳詞，專憑己意再事爭辯，或任意指摘原判決違法
，難認已符合首揭法定之第三審上訴要件。本件上訴違背法律上
之程式，均應予駁回。
據上論結，應依刑事訴訟法第三百九十五條前段，判決如主文。
中    華    民    國  九十八  年    九    月    三    日
                      最高法院刑事第九庭
                          審判長法官  邵  燕  玲
                                法官  李  伯  道
                                法官  孫  增  同
                                法官  李  英  勇
                                法官  張  春  福
      本件正本證明與原本無異
                                      書  記  官
中    華    民    國  九十八  年    九    月    八    日
                                                     Ｒ


司法院資訊處製作；財團法人民間司法改革基金會備份。
